臺灣臺北地方法院刑事判決　　　　　　　96年度訴字第1421號
公　訴　人　臺灣臺北地方法院檢察署檢察官
被　　　告　戊○○
　　　　　　庚○○
上列被告因搶奪等案件，經檢察官提起公訴（96年度偵字第5741
、8791號），被告於本院準備程序進行中，就被訴事實為有罪之
陳述，經本院告知簡式審判程序意旨，並聽取公訴人及被告之意
見後，本院合議庭裁定依簡式審判程序審理，本院判決如下：
    主  文
戊○○共同意圖為自己不法之所有，而搶奪他人之動產，累犯，
處有期徒刑壹年肆月，減為有期徒刑捌月；又共同意圖為自己不
法之所有，而搶奪他人之動產，累犯，處有期徒刑壹年肆月，減
為有期徒刑捌月。應執行有期徒刑壹年貳月。
庚○○共同意圖為自己不法之所有，而搶奪他人之動產，處有期
徒刑壹年貳月，減為有期徒刑柒月；又共同意圖為自己不法之所
有，而搶奪他人之動產，處有期徒刑壹年貳月，減為有期徒刑柒
月；又共同意圖為自己不法之所有，而搶奪他人之動產，處有期
徒刑壹年貳月，減為有期徒刑柒月；又共同意圖為自己不法之所
有，而搶奪他人之動產，未遂，處有期徒刑捌月，減為有期徒刑
肆月；又共同竊盜，處有期徒刑肆月，減為有期徒刑貳月。應執
行有期徒刑壹年拾月。
    事  實
一、戊○○於民國92年間，因違反毒品危害防制條例案件，經本
    院以92年度訴字第1423號判決判處有期徒刑11月確定；復於
    93 年間，因犯竊盜罪，經臺灣士林地方法院以93年度簡字
    第282號判決判處有期徒刑3月，如易科罰金，以3百元折算1
    日確定；再因犯詐欺罪，經本院以93年度簡字第1615號判決
    判處有期徒刑6月，如易科罰金，以3百元折算1日確定，上
    開3 罪經本院以94年度聲字第847號裁定定應執行刑有期徒
    刑1 年7月，於95年3月10日縮刑期滿執行完畢。仍不知悔改
    ，與庚○○因經濟困窘、缺錢花用，竟基於意圖為自己不法
    所有之共同犯意聯絡，由戊○○騎乘機車搭載庚○○，於附
    表編號一、二所示之時、地，先後搶奪己○○、甲○○之如
    附表編號一、二所示之財物得手，並將搶得現金朋分花用，
    及由戊○○將行動電話變賣，至皮包、證件等物則隨意丟棄
    於臺北市區。
二、庚○○復與曾信翔（由檢察官另案偵查中）因經濟困窘、缺
    錢花用，竟基於意圖為自己不法所有之共同犯意聯絡，由曾
    信翔騎乘機車搭載庚○○，於附表編號三、四所示之時、地
    ，先後搶奪丁○○、乙○○之如附表編號三、四所示之財物
    ，其中乙○○因緊握皮包不放，致庚○○、曾信翔未能得手
    。庚○○與曾信翔於95年11月19日4時25分許，另萌為自己
    不法所有之意圖之犯意聯絡，見丙○○因酒醉搭乘計程車，
    認有機可乘，而騎車尾隨其後，並於臺北縣中和市○○路68
    3號前將計程車攔下後，由曾信翔佯裝問路而與司機交談，
    庚○○則趁丙○○亦告知道路位置而不備之際，竊取丙○○
    所有之皮包1個得手（內含現金新臺幣4,000元、行動電話1
    具、金融卡1張、健保卡1張、化妝包1 個）後，並將搶得現
    金花用殆盡，至皮包、證件等物則隨意丟棄於臺北市區。
三、案經己○○、甲○○、丁○○、乙○○、丙○○訴由臺北市
    政府警察局萬華分局報請臺灣臺北地方法院檢察署檢察官偵
    查起訴。
    理  由
一、程序部分：本件被告戊○○、庚○○所犯係死刑、無期徒刑
    或最輕本刑為三年以上有期徒刑以外之罪，其於準備程序中
    就被訴事實為有罪之陳述，經本院告知簡式審判程序之旨，
    並聽取當事人意見後，經本院合議庭依刑事訴訟法第273條
    之1第1項規定裁定由受命法官獨任進行簡式審判程序，合先
    敘明。
二、上揭犯罪事實，業據被告戊○○、庚○○於偵查及本院審理
    時坦承不諱（見96年度偵字第8791號卷第17至19頁、第25至
    29頁、第31至35頁及本院96年11月2日、11月16日準備程序
    筆錄），核與證人即被害人丁○○、甲○○於警詢、偵查中
    之證述搶案發生過程、丙○○所證述遭竊過程，被害人己○○、乙○○於警詢時之指述大致相符，另被告2人經警帶同
    至搶奪現場指認，未受脅迫或以何不法方式取供，亦有被告
    庚○○於96年11月2日審理時供稱：「（問：此部分的指認
    ，都是你們自願帶去的，警察沒有灌水？）是。」、被告戊○○於96年11月16日供稱：「是警察帶我去指認的。（問：
    此部分警察有無脅迫，或要求你們虛增內容？）沒有。」可
    查，並有搶奪現場、丟棄物品地點照片42張附卷可佐。足認
    被告戊○○、庚○○自承於附表編號一、二所示時、地為搶
    奪犯行，及被告庚○○與共犯曾信翔於附表編號三、四所示
    時、地所為搶奪犯行與上開竊盜犯行之任意性之自白與事實
    相符而可採信，本案事證明確，被告2人犯行堪以認定，應
    依法論科。
三、被告戊○○、庚○○所為附表編號一之行為後，刑法於94年
    2月2日公布，並於95年7月1日施行，按行為後法律有變更者
    ，適用行為時之法律，但行為後之法律有利於行為人者，適
    用最有利於行為人之法律，現行刑法第2條第1項訂有明文。
    此條規定乃規範行為後法律變更所生新舊法律比較適用之準
    據法，本身尚無比較新舊法之問題，應一律適用裁判時之現
    行刑法第2條規定以決定適用之刑罰法律，先予辨明。又以
    本次刑法修正之比較新舊法，應就罪刑有關之共犯、未遂犯
    、想像競合犯、牽連犯、連續犯、結合犯，以及累犯加重、
    自首減輕暨其他法定加減原因（如身分加減）與加減例等一
    切情形，綜其全部罪刑之結果而為比較，最高法院95年5月
    23日著有95年度第8次刑庭會議決議可資參照。經查：
  (一)修正前第28條規定：「二人以上共同實施犯罪之行為者，皆
    為正犯」，修正施行後之規定則為：「二人以上共同實行犯
    罪之行為者，皆為正犯」，僅就文字修正，而未變更法律適
    用之方式或法律效果，無新舊法比較適用之問題。
  (二)修正後刑法第51條第5款提高多數有期徒刑合併應執行之刑
    不得逾30年，新法施行後，因新法修正提高合併應執行之最
    高度刑期，較舊法規定，對行為人更為不利，雖非關於罪刑
    之變更，惟定執行刑為科刑事項，影響行為人刑罰之法律效
    果，屬刑法第2條第1項之法律變更，新法第51條第5款對行
    為人不利，應依刑法第2條第1項，適用最有利行為人之法律
    ，即行為時之舊法；裁判確定前犯數罪，其中一罪在新法施
    行前者，亦同。
  (三)從而，揆諸前揭最高法院決議及修正後刑法第2條第1項前段
    、後段規定之「從舊、從輕」原則，刑法第51條第5款雖非
    關於罪刑之變更，仍影響行為人刑罪效果，有比較新舊法之
    必要，以舊法有利行為人，亦應適用被告行為時之法律論處
    。
四、按已著手於犯罪行為之實行而不遂者，為未遂犯，刑法第25
    條第1項定有明文，本件被告庚○○與共犯曾信翔為如附表
    編號四所示之搶奪犯行時，因被害人乙○○緊抓皮包而未得
    逞，應認被告庚○○與共犯曾信翔2人已開始著手實行犯罪
    構成要件之搶奪行為，惟未達於取得財物之既遂結果。是核
    被告戊○○就附表編號一、二所為係犯刑法第325條第1項搶
    奪罪。至於被告庚○○就附表編號三、四及上開事實欄二所
    為係犯同法第325條第1項搶奪罪、同法第325條第1項、第3
    項之搶奪未遂罪（起訴書誤載為第2項）及第320條第1項之
    竊盜罪。又被告戊○○、庚○○所犯上開各罪間，均屬臨時
    起意所為，犯意各別，行為互異，應分論併罰。被告戊○○
    與被告庚○○就附表編號一、二所示之犯罪事實，相互間有
    犯意聯絡及行為分擔，為共同正犯；另被告庚○○與共犯曾
    信翔就附表編號三、四所示之犯罪事實及竊盜犯行部分，相
    互間有犯意聯絡及行為分擔，亦均為共同正犯。又被告戊○○、庚○○與共犯曾信翔間，並非集團性犯罪，所為犯行係
    由被告庚○○分別與被告戊○○、共犯曾信翔所為，此據被
    告庚○○供稱：「沒有三個人同時，都是兩個人犯案」、另
    被告戊○○亦供稱：「（問：就曾信翔、庚○○他們搶的那
    些案子，你有無謀議或參與？）都沒有，是他們自己去犯的
    。」，亦核與被害人所證述遭搶奪及竊盜時之犯人為二人之
    證述相符，是此部分尚無證據證明被告戊○○、庚○○與共
    犯曾信翔間，就本件全部犯行有犯意聯絡及行為分擔，併此
    敘明。另被告戊○○於附表編號一所示行為時，刑法第47條
    係規定：「受有期徒刑之執行完畢，或受無期徒刑或有期徒
    刑一部之執行而赦免後，五年以內再犯有期徒刑以上之罪者
    ，為累犯，加重本刑至二分之一。」，而被告戊○○於附表
    編號一所示行為後刑法第47條第1項則修正為：「受徒刑之
    執行完畢，或一部之執行而赦免後，五年以內故意再犯有期
    徒刑以上之罪者，為累犯，加重本刑至二分之一。」，被告
    戊○○有如前述事實欄所示之犯罪及執行紀錄，有臺灣高等
    法院被告前案紀錄表在卷可考，其受有期徒刑執行完畢後，
    5 年以內故意再犯如附表編號一、二所示有期徒刑以上之罪
    ，就附表編號一所示部分無論依新法或舊法之規定均構成累
    犯，是新舊法處罰之輕重相同，無比較適用之問題，應依一
    般法律適用原則，就附表編號一及編號二部分，一併適用裁
    判時法即修正後刑法第47條第1項之規定予以論處，加重其
    刑。又被告庚○○就附表編號四之犯行，業已著手於犯罪行
    為之實施，惟未達於取得財物之既遂結果，為未遂犯，業如
    前述，爰依刑法第25條第2項規定就此一犯行減輕其刑。爰
    審酌被告戊○○、庚○○年輕力壯，僅因缺錢花用即下手搶
    奪之犯罪動機、犯罪情節暨渠等二人之犯罪手段、多次搶奪
    行為所生之社會治安危害、犯罪所得及犯罪後之態度尚稱良
    好、被告庚○○竊取財物金額、手段等一切情狀，分別判處
    如主文所示之刑，並依修正前刑法第51條第1項第5款之規定
    ，定應執行刑。又被告2人行為時均在96年4月24日以前，且
    其所犯本案各罪之宣告刑均為有期徒刑1年6月以下，爰依中
    華民國九十六年罪犯減刑條例第2條第1項第3款、第7條第1
    項、第10條第1項之規定，各減其宣告刑2分之1，並定其應
    執行刑。
據上論斷，應依刑事訴訟法第273條之1第1項、第299條第1項前
段，刑法第2條第1項但書、第28條、第320條第1項、第325條第1
項、第3項、第25條、第47條第1項、修正前刑法第51條第5款，
刑法施行法第1條之1，中華民國九十六年罪犯減刑條例第2條第1
項第3款、第7條第1項、第10條第1項，判決如主文。
本案經檢察官蕭方舟到庭執行職務。
中　　華　　民　　國　　96　　年　　11　　月　　23　　日
　　　　　　　　　刑事第十庭    法　官  呂煜仁
上正本證明與原本無異。
如不服本判決，應於判決送達後10日內向本院提出上訴狀（應抄
附繕本）。告訴人或被害人如對於本判決不服者，應具備理由請
求檢察官上訴，其上訴期間之計算係以檢察官收受判決正本之日
期為準。
                                 書記官  陳泰寧
中　　華　　民　　國　　96　　年　　11　　月　　26　　日
附表
┌─────┬─────┬─────┬─────┬─────┬─────────────┐
│          │時間      │地點      │行為人    │被害人    │所得財物                  │
│          │          │          │          │          │                          │
├─────┼─────┼─────┼─────┼─────┼─────────────┤
│編號一    │95年5月9日│臺北市萬華│戊○○、詹│己○○    │米色女用皮包1個（內含：現 │
│          │晚間8時許 │區○○街35│坤學      │          │金新臺幣（下同）7,000元、 │
│          │          │號前      │          │          │身分證、健保卡個各1張、信 │
│          │          │          │          │          │用卡、現金卡各3張、金融卡2│
│          │          │          │          │          │張、行動電話1具、戒指1只）│
├─────┼─────┼─────┼─────┼─────┼─────────────┤
│編號二    │95年9月間 │臺北市萬華│同上      │甲○○    │黑色手提包1個（內含：現金 │
│          │某日晚間23│區○○街與│          │          │約1萬元、工作證、健保卡、 │
│          │時許      │長沙街口  │          │          │提款卡各1張、行動電話1具）│
│          │          │          │          │          │。（現金部分以有利於被告最│
│          │          │          │          │          │低金額認定）              │
├─────┼─────┼─────┼─────┼─────┼─────────────┤
│編號三    │95年10月21│臺北市萬華│庚○○、曾│丁○○    │手提包1個（內含：現金5,000│
│          │日凌晨1時 │區○○街  │信翔      │          │元、身分證、健保卡個1張） │
│          │30分許    │          │          │          │                          │
├─────┼─────┼─────┼─────┼─────┼─────────────┤
│編號四    │96年1月間 │臺北市萬華│同上      │乙○○    │手提包1個，然因乙○○緊握 │
│          │某日晚間8 │區○○街66│          │          │皮包不放，致庚○○未能得手│
│          │時許      │巷巷口    │          │          │，乙○○無財物損失。      │
└─────┴─────┴─────┴─────┴─────┴─────────────┘
附錄：
刑法第320條（普通竊盜罪、竊佔罪）
意圖為自己或第三人不法之所有，而竊取他人之動產者，為竊盜
罪，處 5 年以下有期徒刑、拘役或 5 百元以下罰金。
意圖為自己或第三人不法之利益，而竊佔他人之不動產者，依前
項之規定處斷。
前二項之未遂犯罰之。
刑法第325條（普通搶奪罪）
意圖為自己或第三人不法之所有，而搶奪他人之動產者，處6月
以上 5 年以下有期徒刑。
因而致人於死者，處無期徒刑或7年以上有期徒刑，致重傷者，
處 3 年以上 10 年以下有期徒刑。
第 1 項之未遂犯罰之。
